臺灣臺北地方法院民事判決　　　　　　　94年度訴字第2223號
原　　　告　戊○○
原　　　告　乙○○
共　　　同
訴訟代理人　曾國龍律師
被　　　告　丁○○
被　　　告　甲○○
　　　　　　　　　　　樓
被　　　告　丙○○
　　　　　　　　　　　樓
共　　　同
訴訟代理人　林雯澤律師
　　　　　　林宜君律師
上列當事人間損害賠償事件，本院於民國94年8月15日言詞辯論
終結，判決如下：
    主  文
原告之訴及假執行之聲請均駁回。
訴訟費用由原告負擔。
    事實及理由
一、原告主張：被告丁○○為萬國電腦股份有限公司 (下稱萬國
    公司)董事長、被告甲○○、丙○○則為總經理、副總經理
    ，且該三人均萬國公司之創辦人及常務董事，渠於民國（下
    同）92年4月25日共同主導萬國公司董事會通過於大陸設立
    上海凱懋數碼科技有限公司 (下稱凱懋公司)，又於93年6月
    28日參與董事會通過於大陸設立東筦凱銘科技電子有限公司
    (下稱凱銘公司)，並先後投資總計約新台幣（下同）9,000,
    000元，惟前開新設公司不到一年又分別解散，使萬國公司
    所有支付及投資付諸流水，顯未盡善良管理人之責，故所生
    萬國公司約45,000,000元之損害，被告應依公司法第23條第
    1項規定負責。爰依公司法第214條第2項規定提起本訴，並
    聲明：被告丁○○、甲○○、丙○○應連帶給付萬國公司
    300 萬元，及自起訴狀繕本送達日起至清償日止，按年利率
    百分之5計算之利息。
二、被告則辯以：原告依公司法第214條第2項規定提起本訴，依
    照民事訴訟法第277條規定，即應舉證證明其符合同法條第1
    項規定「繼續一年以上，持有已發行股份總數百分之三以上
    之股東，得以書面請求監察人為公司對董事提起訴訟。」之
    要件，然原告並未證明此點。查萬國公司並非全然不諳生產
    銷售，原告空言指稱被告未經審慎評估，且「主導萬國公司
    董事會通過」及萬國公司因此受有約4500萬元之損害云云被
    告否認，原告應就其前開主張負舉證責任等語。並聲明：
     (一)原告之訴及假行之聲請均駁回。(二)如受不利之判決
    時，被告願供擔保，請准宣告免為假執行。
三、本件原告主張：被告丁○○為萬國公司之董事長、被告甲○○、丙○○則分任萬國公司之總經理及副總經理之事實，為
    被告所不爭執，應可信實。惟原告主張被告於92年4月25日
    共同主導萬國公司董事會通過於大陸設立凱懋公司，復於93
    年6月28日參與董事會通過於大陸設立凱銘公司，未盡善良
    管理人之責，致投資失利，使萬國公司受有約45,000,000元
    之損害等情，則為被告否認，並以前揭詞情置辯。是本件首
    要之爭執點即在於：原告是否符合公司法第214條規定而得
    提起本訴？被告有無違反公司法第23條之情事而應負損害賠
    償責任？茲分述如下：
(一)按繼續一年以上，持有已發行股份總數百分之三以上之股東
    ，得以書面請求監察人為公司對董事提起訴訟。監察人自有
    前項之請求日起，三十日內不提起訴訟時，前項之股東，得
    為公司提起訴訟；股東提起訴訟時，法院因被告之申請，得
    命起訴之股東，提供相當之擔保；如因敗訴，致公司受有損
    害，起訴之股東，對於公司負賠償之責。公司法第214 條定
    有明文。是原告依公司法第214條第2規定提起本訴，即須符
    合同法條第1項規定之要件始可。
(二)經查，本件原告固主張其係繼續一年以上，持有萬國公司已
    發行股份總數百分之三以上之股東，並提出股票持股數為證
    ，惟為被告否認。觀之原告所提之股票持股數（見本卷第41
    頁至第44頁），僅能證明原告戊○○、乙○○於94年5月9日
    時各自持有萬國公司3,000,000股及1,250,000股之股份之事
    實，但不足據以證明原告持有前開股份之時間業已繼續一年
    以上。反觀被告提出萬國電腦公司93年度年報第56、57頁之
    記載，原告戊○○持有股份係在93年12月24日才取得，另原
    告乙○○則係94年3月30日才取得（見本院卷第50頁至第51
    頁），此為原告所不爭執（見本院卷第48頁背面），顯見原
    告於此前並未持有萬國公司之股份至明。
(三)次查，原告所提之函文，充其量僅能證明原告曾於94年4月8
    日發函予萬國公司之監察人王米村，請求監察人行使監察權
    ，依法執行職務，並惠覆執行結果（見本院卷第7頁），該
    函文中並未要求監察人為為公司對董事（即被告）提起訴訟
    ，而監察人亦於同年月25日函覆原告，說明查核情形及結果
    （見本院卷第8頁、第9頁）。是原告所提前開函文並不足據
    以證明原告已以書面請求監察人為公司對董事提起訴訟之權
    。
(四)揆諸前開說明，足見原告提起本訴，並未符合公司法第214
    條第1項規定之要件。再者，原告主張被告於92年4月25日共
    同主導萬國公司董事會通過於大陸設立凱懋公司，復於93年
    6 月28日參與董事會通過於大陸設立凱銘公司，未盡善良管
    理人之責，致投資失利，使萬國公司受有約45,000,000元之
    損害等情，均為被告否認，則原告依民事訴訟法第277條之
    規定，即應就此有利事實負舉證責任，惟原告就此復未舉證
    以實其說，是原告提起本訴，亦屬乏據。
四、從而，原告提起本訴，請求被告應連帶給付萬國公司300萬
    元，及自起訴狀繕本送達日起至清償日止，按年利率百分之
    5 計算之利息云云，為無理由，不應准許。而原告假執行之
    聲請，亦因本訴之駁回而失所附麗，不應准許。
五、至兩造其餘之攻擊或防禦方法，及未經援用之證據，經本院
    斟酌後，認為均不足以影響本判決之結果，自無一一詳予論
    駁之必要，併此敘明。
六、結論：原告之訴為無理由，依民事訴訟法第78條，判決如主
    文。
中　　華　　民　　國　　94　　年　　8 　　月　　31　　日
                  民事第三庭    法　官　林振芳
以上正本係照原本作成
如對本判決上訴，須於判決送達後20日內向本院提出上訴狀
中　　華　　民　　國　　94　　年　　8 　　月　　31　　日
                    　　　　　　書記官　李淑芬
